臺灣新北地方法院民事判決
111年度重訴字第333號
原      告  葉萬華  
被      告  賴克強之遺產管理人鄭崇文律師
上列當事人間請求返還消費借貸款事件，於民國111年8月25日言
詞辯論終結，本院判決如下：
    主      文
被告應給付原告新臺幣10,270,000元，及自民國111年8月26日起
至清償日止，按週年利率5％計算之利息。
訴訟費用新臺幣102,376元由被告負擔。
    事實及理由
壹、程序方面：
　　按訴狀送達後，原告不得將原訴變更或追加他訴，但擴張或
    減縮應受判決事項之聲明者，不在此限，民事訴訟法第255 
    條第1項第3款定有明文。原告起訴時原聲明：被告應給付原
    告新臺幣（下同）8,000,000元，及自民國108年3月26日起
    至清償日止，按週年利率5％計算之利息；嗣於訴狀送達後變
    更聲明如後，經核屬擴張應受判決事項之聲明，合於前揭規
    定，應予准許。
貳、實體方面
一、原告主張：賴克強前向原告借款2,500,000元，並開立同額
    支票予原告收執為憑，另要求原告提供門牌號碼桃園市○○區
    ○○○00○000號房屋及其坐落基地（下稱系爭房地）為中租迪
    和股份有限公司（下稱中租迪和公司）設定最高限額抵押權
    ，貸得款項均由賴克強取用。詎賴克強迄未返還借款，且於
    上開貸款清償完畢前即死亡，嗣因無人按期繳納貸款本息，
    系爭房地經中租迪和公司向法院聲請實行抵押權拍賣，所得
    價金7,770,000元業已全數用以清償對中租迪和公司之借款
    。爰依消費借貸、物上保證人之求償權及遺產管理等法律關
    係提起本訴，請求被告如數給付等語，並聲明：如主文第1
    項所示。
二、被告抗辯：對原告主張其執有賴克強所簽發、票面金額共計
    2,500,000元之支票，並提供系爭房地予賴克強設定抵押遭
    拍賣，所得為7,770,000元等事實，均無意見；然對於原告
    主張之借貸、提供系爭房地設定抵押等過程，均不明瞭等語
    ，並聲明：原告之訴駁回。
三、得心證之理由：
　㈠按稱消費借貸者，謂當事人一方移轉金錢或其他代替物之所
    有權於他方，而約定他方以種類、品質、數量相同之物返還
    之契約，民法第474條第1項定有明文。次按為債務人設定抵
    押權之第三人，代為清償債務，或因抵押權人實行抵押權致
    失抵押物之所有權時，該第三人於其清償之限度內，承受債
    權人對於債務人之債權。但不得有害於債權人之利益，民法
    第879條第1項亦有規定。
　㈡經查，原告主張之前開事實，業據其提出支票、台灣票據交
    換所退票理由單、系爭房地登記第二類謄本、臺灣士林地方
    法院108年度司票字第155號裁定、郵局存證信函、查封筆錄
    、臺灣桃園地方法院民事執行處函、桃園地方法院債權憑證
    、臺灣桃園地方法院簡易庭通知書等件為證（見本院卷第11
    至41、57至77、91至95頁），並經證人蘇子軒（時任賴克強
    特助）證述：我從104年起即擔任賴克強的特助，協助賴克
    強管理旅館事務、執行賴克強的命令；當時我陪同賴克強去
    找原告借錢，兩人是一手交錢、一手交票，全程我均在場，
    賴克強一共開了3張支票，原告也給了賴克強2,500,000元。
    此外，賴克強跟中租迪和公司間有借貸關係，需要保障人及
    房保，因為當時原告也是賴克強的員工，賴克強向原告表示
    公司有需要、公司有十幾間旅館不用擔心、原告不用負責債
    務等語，原告才答應賴克強提供系爭房地當房保；中租迪和
    公司和原告辦理相關程序時，我也有在場等語明確（見本院
    卷第83至85頁），復為被告所不爭執（見本院卷第86至87頁
    ），應堪信為實。
　㈢從而，原告依消費借貸、物上保證人之求償權及遺產管理等
    法律關係，請求被告給付如主文第1項所示之本金及利息，
    為有理由，應予准許。
四、訴訟費用負擔之依據：民事訴訟法第78條。
中    華    民    國   111   年     9    月    15     日
                  民事第二庭    法　官　楊雅萍
以上正本係照原本作成。
如對本判決上訴，須於判決送達後20日內向本院提出上訴狀。如
委任律師提起上訴者，應一併繳納上訴審裁判費。
中　　華　　民　　國　　111 　年　　9 　　月　　16　　日
                                書記官　蘇  泠